【裁判字號】    89,訴,17
【裁判日期】    890424
【裁判案由】    侵權行為損害賠償
【裁判全文】
臺灣臺南地方法院民事判決                            八十九年度訴字第十七號
    原      告  乙○○
    訴訟代理人  李文禎律師
                黃如流律師
    被      告  王府企業有限公司
                        設台南.
    兼      右
    法定代理人  甲○○  住同右.
    共      同
    訴訟代理人  林瑞成律師
右當事人間請求侵權行為損害賠償事件，本院判決如左：
    主    文
原告之訴及假執行之聲請均駁回。
訴訟費用由原告負擔。
    事    實
甲、原告方面：
一、聲明：被告應連帶給付原告新台幣（下同）九十四萬六千六百五十五元，及自起
    訴狀繕本送達翌日起至清償日止，按年息百分之五計算之利息。並願供擔保，請
    准宣告假執行。
二、陳述：
  （一）被告甲○○係被告王府企業有限公司（以下簡稱王府公司）之負責人，王府
        公司於民國（下同）八十六年六月三日承攬原告所經營「大興電器行」升降
        機之安裝工程（含出售升降機），被告甲○○明知依勞工安全衛生法第五條
        、第七條、第十六條之規定，於施工完畢前應就防止機械、器具、設備等引
        起之危害，有符合標準之必要安全衛生設備，並對未完成之升降機標示必要
        之安全衛生注意事項，詎被告甲○○在完成升降機之安裝之前竟未依上述規
        定設置警告標誌，防止人員墜落之設備或於升降機出入口設置其他防護設備
        ，更未將升降機之電源切斷，以防止不知情之人員使用，致原告之員工翁英
        豪於八十七年一月二日上午九時許搬運小家電上樓時，升降機之釣鉤脫落，
        升降機墜落地面，翁英豪經送醫急救，迄今逾一年之久，仍無法痊癒。
  （二）按違反保護他人之法律者，推定其有過失，民法第一八四條第二項定有明文
        ，本件被告所為顯屬違反勞工安全衛生法第五、七、十六條之規定，而上述
        規定，係為保障工作場所之安全，為保護他人之法律，原告自得據以請求被
        告賠償因其違法行為所造成之損害，又依民法第二十八條之規定，法人對於
        其董事或其他有代表權之人因執行職務所加於他人之損害，與該行為人連帶
        負賠償之責，被告甲○○係王府公司之董事，被告王府公司對被告甲○○之
        上述行為，致原告所造成之損害，自應負連帶賠償之責，是原告依民法第一
        八四條第二項、第二八條之規定，請求被告甲○○與王府公司連帶賠償所受
        之損害，應有理由。
  （三）再債務人不為完全之給付者，債權人得請求損害賠償，民法第二百二十七條
        定有明文，本件被告王府公司承攬原告所有建物內之升降機安裝工程，未依
        法設置安全設備等，致原告之員工身受重傷，被告王府公司此項債務履行之
        行為，自屬民法上之不完全給付，原告對因此所受之損害，自得依上述規定
        請求被告王府公司賠償。
  （四）原告僱用之員工翁英豪係因搭乘該安裝未完成之升降機而受傷，目前完全喪
        失行動能力，足見翁英豪之受傷，與被告之違法行為有關，而原告因翁英豪
        係於工作中受傷，因此，自翁英豪受傷後，仍繼續依勞動基準法第五十九條
        之規定，支付翁英豪薪資，累計共九十四萬六千六百五十五元。按僱主聘用
        勞工，支付勞工薪資，以換取勞工提供勞務，茲翁英豪於工作中受傷而原告
        仍須支付薪資，卻無法得到其所應提供之勞務，則原告自受有無法獲取勞務
        之損失，原告所受之損失，復與所支付之薪資有對價關係，原告請求被告連
        帶賠償相當於支付予翁英豪薪資之損失，應屬相當，並有理由。
  （五）對被告答辯之陳述：
        (一)民事案件，不受刑事判決之拘束，迭據最高法院著有判例可循，從而，被
          告甲○○於台灣台南地方法院八十七年度易字第三一五六號刑事案件雖受
          無罪之判決，本件仍非不得為被告應負賠償責任之認定。再者，被告違反
          勞工安全衛生法之相關規定，依民法第一八四條第二項之規定，應推定被
          告有過失。
        (二)上開刑事案件，經檢察官詳細調查後，提起公訴，刑事庭審理中並未調查
          ，僅勸諭雙方和解，雙方達成和解後，即為無罪之判決，顯見被告受無罪
          之判決，係因達成和解之故，被告獲判無罪後，因承辦檢察官職務調動，
          致未依法上訴，而告確定。
        (三)上開刑事案件為告訴乃論之罪，雙方和解後，告訴人具狀撤回，依刑事訴
          訟法第三０三條之規定，應為不受理之判決，而刑事庭竟為無罪之判決令
          人不解。
        (四)上開刑事案件，對於證人乙○○、邱麗花、楊明達所為不利於被告之證詞
          全未斟酌，對證人供稱被告於未完工前向乙○○夫婦表示可先行使用，亦
          未詳察。
        (五)本件兩造之訂貨單內雖有禁止載人之記載，惟被告並無其他任何防止不知
          情之第三人搭乘使用之防護措施，再者，依訂貨單項目所示，控制開關
          （即上升、下降之開關）係設於車廂內，由此可知，完工後欲使用升降機
          者，須於升降機內操作，使用人員不進入升降機該升降機即無法使用，從
          而，訂貨單所載禁止載人不過係幌子而已。
三、證據：提出訂貨（估價）單影本一件、台灣台南地方法院檢察署檢察官八十七年
    度偵字第五五六一號起訴書影本一件、翁英豪之診斷證明書影本一件、八十八年
    度重訴字第三三四號準備書狀影本一件、收據影本一件為證。
乙、被告方面：
一、聲明：原告之訴及假執行之聲請均駁回。如受不利判決請准供擔保免為假執行。
二、陳述：
  （一）被告甲○○業經  鈞院八十七年度易字第三一五六號過失傷害案件判決無罪
        確定，按該升降機係供載貨之用，非供載人之用，該升降機尚未裝置完成，
        為原告及其員工所共知，原告明知該升降機不得載人，仍違反升降機之使用
        方法而令其員工進入搭乘載貨，此原告及其員工之過失行為，始為發生其自
        身受傷害之獨立原因，不能令被告負過失傷害之刑責，因此被告並無過失。
  （二）兩造訂立之訂貨單，約定「本升降機禁止載人」，原告應知該升降機不得載
        人，卻仍令其員工進入搭乘載貨，原告應自負其責任，況查該升降機尚未裝
        置完成，原告擅自使用，致其員工受傷，原告應自負其責任，被告並無不完
        全給付之情形。
三、證據：提出本院八十七年度易字第三一五六號判決書影本一件、訂貨（估價）單
    影本一件為證。
丙、本院依職權調取本院八十七年度易字第三一五六號過失傷害刑事卷宗。
    理    由
一、本件原告起訴主張被告甲○○係被告王府公司之負責人，王府公司於八十六年六
    月三日承攬原告所經營「大興電器行」升降機之安裝工程，被告甲○○在完成升
    降機之安裝之前，竟未依勞工安全衛生法第五、七、十六條之規定設置警告標誌
    ，防止人員墜落之設備或於升降機出入口設置其他防護設備，更未將升降機之電
    源切斷，以防止不知情之人員使用，致原告之員工翁英豪於八十七年一月二日上
    午九時許搬運小家電上樓時，升降機之釣鉤脫落，升降機墜落地面，翁英豪經送
    醫急救，迄今仍無法痊癒，原告自翁英豪受傷後，依勞動基準法第五十九條之規
    定，仍繼續支付翁英豪薪資，累計共九十四萬六千六百五十五元，然卻無法得到
    翁英豪所應提供之勞務，則原告自受有無法獲取勞務之損失，原告所受之損失，
    復與所支付之薪資有對價關係，原告爰依民法第一百八十四條第二項、第二百二
    十七條之規定，請求被告連帶賠償相當於支付予翁英豪薪資之損失云云；被告則
    以該升降機係供載貨之用，非供載人之用，該升降機尚未裝置完成，為原告及其
    員工所共知，原告明知該升降機不得載人，仍違反升降機之使用方法而令其員工
    進入搭乘載貨，原告應自負其責任，被告並無過失及不完全給付之情形，且被告
    甲○○前被訴過失傷害刑事案件，亦獲判決無罪確定等語資為抗辯。
二、查原告主張被告王府公司於八十六年六月三日承攬原告所經營之「大興電器行」
    升降機安裝工程（含出售升降機），嗣原告之員工翁英豪於八十七年一月二日上
    午九時許，使用該尚未施工完畢之升降機，因升降機之釣鉤脫落，升降機墜落地
    面而受傷之事實，業據原告提出翁英豪之診斷證明書影本一件為證，並經本院依
    職權調取本院八十七年度易字第三一五六號過失傷害刑事卷宗審核無訛，且為被
    告所不爭執，是原告此部分之主張堪信為真實。
三、惟按損害賠償之債，以有損害之發生及責任原因之事實，並二者之間，有相當因
    果關係為成立要件。所謂相當因果關係，謂無此行為，雖不生此種損害，有此行
    為，通常即足生此種損害者，為有相當因果關係；如無此行為，必不生此種損害
    ，有此行為，通常亦不生此種損害，即無相當因果關係（最高法院四十八年台上
    字第四八一號判例、八十年台上字第一七七三號判決參照）。本件原告主張被告
    在完成升降機之安裝之前，並未依勞工安全衛生法之相關規定，設置警告標誌，
    或裝設防止人員墜落之設備，或於升降機出入口設置其他防護設備，亦未將升降
    機之電源切斷，以防止不知情之人員使用，以致原告之員工翁英豪搭乘該升降機
    而受傷，被告顯然有過失云云，然查：兩造所簽訂之訂貨（估價）單上已明確記
    載「本升降機禁止載人」，顯然系爭升降機僅係供載貨之用，又經本院調閱本院
    八十七年度易字第三一五六號過失傷害刑事卷宗核閱卷證，雖原告之妻邱麗花於
    該案中一再表示：裝電的工人有告訴伊可以先用該升降機，他們並站在升降機裡
    面操作給伊看，並沒有告訴伊人不能進去云云，原告亦稱該升降機之控制開關係
    設在車廂內，人必須進入升降機內才能操作云云，惟證人即負責配電之方昭貴及
    吳正修均證稱：當時配電尚未完成，渠等有向邱麗花說不要載重，不要載人，勉
    強可以使用，當時電線配很長，可以拉去外面使用，人在升降機外可以使用等語
    ，且渠等所述互核相符，原告復無法舉證證明其與邱麗花所言屬實，自以證人方
    昭貴及吳正修所述為可採，是被告顯然已盡提醒義務，要求原告不要以該升降機
    載人，縱使須載送貨品，亦得自外控制升降機，人無須進入其內，原告明知該升
    降機禁止載人且尚未裝置完成，其於試用過後亦知該升降機載人極危險，並稱其
    有告知翁英豪不要使用該升降機等語，此業經證人楊明達證述屬實，則翁英豪仍
    擅自進入搭乘該升降機致出事，如謂此應歸責於被告，而令被告負侵權行為或不
    完全給付之損害賠償責任，實非無疑，況即使被告有疏於在升降機裝置未完成前
    切斷電源使之不能使用或設置安全設備，惟如原告及翁英豪依約並遵從被告之囑
    咐使用該升降機，最多僅會造成所載送之貨品墜毀而受有財物損失，並不致於造
    成人員受傷之結果，則被告縱有過失，亦與翁英豪之受傷無相當因果關係，且本
    院八十七年度易字第三一五六號判決亦同此認定，揆諸前開說明，原告執此主張
    被告應負損害賠償責任，實屬無據。
四、從而，原告本於民法第一百八十四條第二項、同法第二百二十七條之規定，請求
    被告連帶給付九十四萬六千六百五十五元，及自起訴狀繕本送達被告之翌日起至
    清償日止，按年息百分之五計算之利息，為無理由，應予駁回。又原告之訴既經
    駁回，其假執行之聲請，即失所附麗，應併予駁回。
五、結論：本件原告之訴無理由，依民事訴訟法第七十八條，判決如主文。
中    華    民    國      八十九      年      四      月      二十四    日
                                  臺灣臺南地法院民事第三庭
~B法      官  葉惠玲
右為正本係照原本作成。
如對本判決上訴須於判決送達後廿日內向本院提出上訴狀。
中    華    民    國      八十九      年      四      月      二十四    日
~B法院書記官  李珍瑩


司法院資訊處製作；財團法人民間司法改革基金會備份。
